【裁判字號】    98,交抗,2367
【裁判日期】    981019
【裁判案由】    違反道路交通管理處罰條例
【裁判全文】
臺灣高等法院交通事件裁定            98年度交抗字第2367號
抗告人即
原處分機關  交通部公路總局新竹區監理所
代 表 人    柯  武
受處分人    甲○○
上列抗告人因受處分人違反道路交通管理處罰條例案件，不服臺
灣新竹地方法院所為中華民國98年9 月9日98年度交聲字第367號
裁定（原處分案號：竹監自字第裁50-E00000000號裁決書），提
起抗告，本院裁定如下：
    主    文
抗告駁回。
    理    由
一、按道路交通案件處理辦法第20條前段規定，交通法庭認為聲
    明異議有理由或聲明異議雖無理由而原處分不當或違法者，
    應以裁定將原處分經聲明異議部分撤銷，並自為裁定。次按
    汽車駕駛人飲用酒類或其他類似物後其吐氣所含酒精濃度超
    過每公升0.25毫克或血液中酒精濃度超過百分之0.05以上者
    ，不得駕車，道路交通安全規則第114條第2款定有明文。又
    按汽車駕駛人，駕駛汽車經測試檢定酒精濃度超過規定標準
    者，處新臺幣（下同）15,000元以上60,000元以下罰鍰，並
    當場移置保管其車輛及吊扣其駕駛執照1 年，並應接受道路
    交通安全講習，道路交通管理處罰條例第35條第1項第1款、
    第24條第1項第2款分別定有明文。
二、原裁定意旨略以：受處分人甲○○於民國98年4月17日凌晨2
    時16分許，駕駛車牌8927—HB號自用小客車行至新竹縣竹北
    市○○○路，經警攔檢測得其呼氣所含酒精濃度達每公升0.
    77毫克，為警當場填掣竹縣警交字第E00000000 號舉發違反
    道路交通管理事件通知單予以舉發，嗣經原處分機關於98年
    6月15 日以竹監自字第裁50-E00000000號裁決書，依道路交
    通管理處罰條例第35條第1項第1款之規定，裁處受處分人罰
    鍰49,500元，吊扣駕駛執照（係職業聯結車駕駛執照）12個
    月，並施以道安講習等語。受處分人以其被舉發時係駕駛自
    用小客車違規，不應吊扣職業聯結車，否則影響其工作權等
    為由，聲明異議。經原審調查後，認原處分機關裁處吊扣受
    處分人之職業聯結車駕駛執照12個月之裁罰部分，漏未審酌
    現行道路交通管理處罰條例第68條之修正意旨，因受處分人
    並無自用小型車普通駕駛執照，無從處以吊扣之處分，猶處
    分吊扣受處分人職業聯結車駕駛執照12個月，應改吊扣其小
    型車普通駕駛執照12個月。於法尚有未合。據此，原審法院
    將原處分關於吊扣受處分人職業聯結車駕駛執照12個月部分
    予以撤銷，改諭知吊扣受處分人小型車普通駕駛執照12個月
    等語。
三、抗告意旨略以：受處分人於90年2 月14日考領有職業聯結車
    駕駛執照，依據道安規則第61條第l項第1款准其駕駛小型車
    為合法駕駛憑證。依處罰條例第35條第1 項規定將其違規當
    時所持駕駛執照資格（職業聯結車駕駛執照），予以吊扣 1
    年、施以道安講習，於法並無不合。對於酒後駕車應吊扣駕
    照1 年之規定，受處分人既為職業駕駛人，自當比一般普通
    駕駛人更加注意，職業駕駛人於酒後駕車違規後，依原審裁
    定意旨不需繳回其職業聯結車駕駛執照，使其得以憑證續行
    ，除益增大眾交通安全，且有間接鼓勵領有較高級駕駛執照
    之人於酒後可以肆無忌憚的駕駛較低級之車輛，以規避違規
    處罰之不公平現象。自與道路交通管理處罰條例第35條第 1
    項所定尚有未洽，原裁定撤銷原處分吊扣受處分人職業聯結
    車駕駛執照12個月之部分，另為吊扣小型車普通有駛執照12
    個月之諭知，尚有未當，爰聲請撤銷原裁定等語。
四、本院查：
（一）受處分人於98年4月17日凌晨2時16分許，飲酒後呼氣酒精
      濃度已達到規定標準以上，猶駕駛車號8927—HB號重型機
      車於道路，嗣行經新竹縣竹北市○○○路，經警測試受處
      分人之呼氣酒精濃度測定值達每公升0.77毫克，業已超出
      規定標準，此為受處分人所不否認，並有前揭舉發違反道
      路交通管理事件通知單、原審法院98年度竹北交簡字第28
      4 號刑事簡易判決、臺灣新竹地方法院檢察署98年度速偵
      字第892號聲請簡易書各1 份在卷可參（見原審卷第9、11
      至12頁），是受處分人之上開交通違規事實，堪予認定。
      此外，受處分人確僅領有較高級之職業聯結車駕駛執照，
      亦有受處分人汽車駕駛執照影本1 份在卷可佐（見原審卷
      第5頁），附此敘明。
（二）抗告意旨雖以上開理由認原處分吊扣受處分人職業聯結車
      駕駛執照12個月，並無違誤等語。惟查：道路交通管理處
      罰條例第68條之修正意旨，係因違規行為對道路交通秩序
      之維持及道路交通安全已生較大之影響，故規定吊扣或吊
      銷其持有各級車類之駕駛執照，以限制其繼續駕車行駛道
      路之權利，且係屬駕駛行為之限制，並不因所持駕駛執照
      種類不同而有所差異。惟為考量原條文將違法或違規駕駛
      人所持有各級車類之駕駛執照一併吊銷或吊扣，失之過酷
      ，對於人民工作與生活影響過鉅，有違比例原則，經與交
      通部協商後，乃將其中「受吊扣處分者，吊扣其持有各級
      車類之駕駛執照」部分之規定刪除。是駕駛人違反道路交
      通管理處罰條例第35條第1項第1款之規定而受吊扣駕駛執
      照處分時，依修正後同法第68條規定並參照其上開修正意
      旨，應僅得吊扣違規或違法「當時駕駛車類之駕駛執照」
      ，否則將造成同一違規或違法行為，因受處分人持有駕駛
      執照種類之不同，而異其處分之結果。況酒醉駕車行為係
      製造法所不容許之風險，以風險製造之立場觀之，並不因
      駕駛車輛種類之不同，而有所差別，但從風險實現之觀點
      而言，酒醉駕駛車類之不同，其對於交通安全衍生之實害
      結果也有所差異，如駕駛人駕駛低一級之車類違反本條例
      之規定時，不論其所造成之實害結果，而一律吊扣駕駛人
      所持有之各類駕照，亦有違相同事件相同處理，不同事件
      不同處理之平等原則（本院暨所屬法院97年法律座談會刑
      事類提案第40號討論暨審查意見參照）。是參諸上開道路
      交通管理處罰條例第68條之修正過程與修正理由，行為人
      有道路交通管理處罰條例第35條第1項第1款所規定之違規
      行為，須吊扣駕駛執照時，應僅能吊扣行為人違法或違規
      當時駕駛車輛所憑之駕駛執照，不得再吊扣行為人所持有
      、與駕駛違規車輛無關之其他各級車類駕駛執照。復依修
      正後道路交通管理處罰條例第68條規定，既已刪除「吊扣
      」等字，而僅餘「吊銷」等字，依「明示其一，排除其他
      」之法理，該條應係明示排除「吊扣駕駛執照處分時，吊
      扣其持有各級車類之駕駛執照」之規定，而僅餘「吊銷駕
      駛執照處分時，始吊銷其持有各級車類之駕駛執照」之規
      定，而限縮修正前條文之適用範圍。如此規定，兼顧重大
      違規之吊銷駕駛執照處分，駕駛人多係不宜再享有駕駛行
      為者，而吊扣駕駛執照處分之違規態樣相對輕微，解釋上
      不再一律執行各級車種駕駛執照之吊扣，使此類駕駛人仍
      保有駕駛其他車種之權利。如此解釋，方不致使本條僅有
      文字上變動之意義，亦符合立法者修法之意旨。是修正後
      即現行道路交通管理處罰條例第68條規定，應認當已排除
      「吊扣其持有各級車類之駕駛執照」之效力與執行方式。
      是本件受處分人持高一級之職業大貨車駕駛執照，駕駛低
      一級之自用小客車，經核應有道路交通管理處罰條例第68
      條規定之適用，則抗告意旨所陳，顯屬誤解法律。
（三）按汽車駕駛執照為駕駛汽車之許可憑證，由駕駛人向公路
      監理機關申請登記，考驗及格後發給之；汽車駕駛人取得
      高一級車類之駕駛資格者，應換發駕駛執照，並准其駕駛
      較低級車類之車輛；已領有聯結車駕駛執照者，得駕駛大
      客車、大貨車、代用大客車、大客貨兩用車、曳引車、小
      型車、輕型機器腳踏車，道路交通規則第50條、第61條第
      1項第1款分別定有明文。故汽車駕駛人取得較高級車類之
      駕駛資格，即取得較低級車類之駕駛資格；且其經換發駕
      駛執照後，即不再持有較低級車類之駕駛執照。從而，該
      較高級車類之駕駛執照，既為駕駛該較高級車類之許可憑
      證，亦為駕駛較低級車類之許可憑證，亦即，該較高級車
      類之駕駛執照許可駕駛車類之範圍同時包含較低級車類。
      查本件受處分人領有職業聯結車駕駛執照，依上開規定，
      已因換發而未持有小型車駕駛執照，然因其持有係較高級
      車類之駕駛執照，故仍得駕駛小型車。受處分人因駕駛小
      型車經測試檢定酒精濃度超過規定標準，依前開說明，僅
      得吊扣違規當時駕駛車類即小型車之駕駛執照，不得吊扣
      受處分人所持有、與駕駛違規車輛無關之職業聯結車駕駛
      執照。至於受處分人客觀上雖未持有小型車之駕駛執照可
      供處分機關吊扣，然汽車駕駛執照為駕駛汽車之許可憑證
      ，道路交通管理處罰條例第35條第1 項之吊扣處分實為限
      制汽車駕駛人駕駛汽車行駛道路之權利，受處分人既然係
      因持有職業聯結車駕駛執照而得駕駛小型車，其駕駛小型
      車之許可已包含於其持有之職業聯結車駕駛執照內，為達
      道路交通管理處罰條例第35條第1 項之規範目的，對受處
      分人違規行為予以處罰，監理機關自得依該條規定限制受
      處分人駕駛小型車行駛道路之權利（即吊扣受處分人小型
      車普通駕駛執照12個月）。再者，受處分人之違規行為既
      受處罰，且與持有小型車普通駕駛執照之違規人所受之處
      罰相同，而無礙處罰之公平性。
五、綜上所述，原裁定以受處分人異議為有理由，而撤銷原處分
    關於吊扣受處分人職業聯結車駕駛執照12個月部分，另為吊
    扣受處分人小型車普通駕駛執照12個月之諭知，核無不合。
    原處分機關之抗告意旨以為維護道路交通管理目的及公平性
    原則等理由，認應吊扣較高級駕駛執照，固非無見，然未能
    參酌上開立法過程與旨趣，而影響人民工作權，尚不可採，
    難認抗告有理由，應予駁回。
據上論斷，依道路交通管理處罰條例第89條、道路交通案件處理
辦法第26條、刑事訴訟法第412條，裁定如主文。
中    華    民    國    98    年    10    月    19    日
                  刑事第五庭  審判長 法  官  高明哲
                                     法  官  高玉舜
                                     法  官  劉秉鑫
以上正本證明與原本無異。
不得再抗告。
                                     書記官  蔡宜蓁
中    華    民    國    98    年    10    月    21    日


司法院資訊處製作；財團法人民間司法改革基金會備份。
